【裁判字號】    98,簡上,57
【裁判日期】    981111
【裁判案由】    損害賠償
【裁判全文】
臺灣臺北地方法院民事判決              98年度簡上字第57號
上  訴  人  台灣模式聯合國際有限公司
法定代理人  甲○○
被上訴人    台灣電力股份有限公司
法定代理人  乙○○
訴訟代理人  丁○○
被上訴人    福助工程企業有限公司
                      樓之6
法定代理人  戊○○
訴訟代理人  丙○○
上列當事人間請求損害賠償事件，上訴人對於中華民國97年7月
30日臺灣臺北地方法院臺北簡易庭97年度北簡字第19003號第一
審判決提起上訴，本院於民國98年10月21日言詞辯論終結，判決
如下：
    主  文
上訴駁回。
第二審訴訟費用由上訴人負擔。
    事 實 及 理 由
壹、程序方面：
    按提起上訴後，訴之變更或追加，非經他造同意，不得為之
    。但請求之基礎事實同一者，不在此限，民事訴訟法第446
    條第1項、第255條第1項第2款定有明文。此規定依同法第43
    6條之1第3項規定，亦為簡易訴訟第二審程序所準用之。查
    本件上訴人於原審起訴時主張：被上訴人台灣電力股份有限
    公司（下稱台電公司）係被上訴人福助工程企業有限公司（
    下稱福助公司）之僱用人，對於被上訴人福助公司因執行職
    務致生之損害，應依民法第188條負損害賠償責任（見北簡
    卷第4頁反面）。嗣於本院審理時改以主張：被上訴人台電
    公司係被上訴人福助公司之定作人，對於被上訴人福助公司
    因執行承攬事項致生之損害，應依民法第189條負損害賠償
    責任（見本院卷第18頁），核上開上訴人所為訴之變更，顯
    係基於同一基礎事實而主張，該訴之主要爭點有其共同性，
    各請求利益之主張在社會生活上可認為同一或關聯，而就原
    請求之訴訟及證據資料，於審理繼續進行在相當程度範圍內
    具有同一性或一體性，得期待於同一程序得加以解決，避免
    重複審理，與首揭民事訴訟法第446條第1項、第255條第1項
    第2款之規定並無不合，應予准許。
貳、實體方面：
一、上訴人起訴主張：
    被上訴人福助公司前與被上訴人台電公司簽訂96年度樹木修
    剪工程契約（下稱系爭契約），由被上訴人福助公司承攬臺
    北市○○路95號附近之樹木修剪工程（下稱系爭工程），惟
    被上訴人台電公司於施工前竟未通知施工附近居民及住戶，
    亦未張貼公告或警告標示，系爭契約亦未書立被上訴人福助
    公司應為上述之危險告示，致上訴人所有之車號DJ-7260之
     自用小客車（廠牌為BMW，下稱系爭車輛）停放於系爭工程
    施工現場，遭福助公司工人修剪之樹枝損壞，顯見被上訴人
    台電公司於定作或指示有過失。又被上訴人福助公司於施工
    時疏未注意系爭車輛停放於施工現場，使剪除之樹枝於墜落
    時砸凹系爭車輛車體，致系爭車輛後行李箱、車身、車頂等
    嚴重受損，上訴人因此支出汽車修理費新台幣（下同）19萬
    1,157元及修理期間之租車費9萬4,500元，且縱將系爭車輛
    修復，亦因系爭車輛已非原廠烤漆，而使車輛市價減損百分
    之10，爰依侵權行為損害賠償法律關係，訴請被上訴人連帶
    給付42萬7,243元（上訴人僅就汽車修理費8萬2,243元、租
    車費4萬5,000元、市價減損30萬元為請求），及法定遲延利
    息等情。經原審判決駁回上訴人之訴，上訴人不服，提起本
    件上訴，並聲明：(一)原判決廢棄。(二)被上訴人應連帶給付上
    訴人42萬7,243元，及自起訴狀繕本送達被上訴人翌日起至
    清償日止，按年息百分之5計算之利息。
二、被上訴人方面：
(一)、被上訴人台電公司抗辯：
    據現場施工之被上訴人福助公司表示，系爭車輛受損並非由
    其施工行為所致，上訴人即應就其主張車輛受損係由被上訴
    人福助公司所造成負舉證責任。又依電業法第52條規定，有
    關修剪樹木以通知樹木所有人或占有人即為已足，縱使被上
    訴人台電公司於被上訴人福助公司施工前未通知附近居民並
    張貼公告或警告標示，被上訴人台電公司亦無違法之處。且
    有關系爭工程應通知及施工安全等注意事項，被上訴人台電
    公司與福助公司於系爭契約第4條、第5條業已約定應由被上
    訴人福助公司自行負責，與被上訴人台電公司無涉。則系爭
    修剪樹木工程，既係交由被上訴人福助公司承攬施作，被上
    訴人台電公司亦無定作或指示上之過失，被上訴人福助公司
    因執行承攬事項，即使有不法侵害他人之權利情事，依民法
    第189條規定，被上訴人台電公司亦不負損害賠償責任等語
    資為抗辯。其答辯聲明為：上訴駁回。
(二)、被上訴人福助公司抗辯：
    系爭車輛停放於當日施工現場有將近6公尺之遠，由現場枝
    葉生長情形及範圍觀之，縱認被上訴人福助公司修剪樹木有
    疏失致樹枝墜落，亦因樹木主幹距離系爭車輛有相當之距離
    ，而不可能砸到系爭車輛，且縱使砸到系爭車輛，亦僅細小
    樹枝，實無可能造成系爭車輛之凹痕，更遑論損及系爭車輛
    之保險桿或車門。是以，上訴人雖提出照片十二幀指稱被上
    訴人福助公司因修剪樹枝而造成系爭車輛受損，惟此僅能證
    明系爭車輛車頂及車旁有樹枝，然是否為被上訴人福助公司
    所修剪之樹枝，容有疑義。又被上訴人福助公司曾回函上訴
    人，表示有誠意與上訴人達成賠償事宜等情，原係本於和氣
    相處之理，秉持不妄生隙之情，而未與上訴人爭執系爭車輛
    受損之原因，詎料上訴人竟無理要求，未以實際損失為賠償
    依據，並視被上訴人福助公司當然爾必須賠償，被上訴人福
    助公司自無委屈之理。綜上，上訴人既無法證明系爭車輛之
    毀損係因被上訴人福助公司修剪樹枝所致，其請求侵權行為
    損害賠償自無所據等語資為抗辯。其答辯聲明為：上訴駁回
    。
三、兩造不爭執之事實：
    被上訴人福助公司於95年12月間與被上訴人台電公司簽訂系
    爭契約，由被上訴人福助公司承攬被上訴人台電公司臺北北
    區營業處轄區內妨礙配電線路運轉安全之樹木、竹、藤、草
    ……等修剪及運棄工作。被上訴人福助公司並於96年2月8日
    在臺北市○○路95號附近施工；同日，上訴人所有之系爭車
    輛停放在台北市○○路95號附近時，遭樹枝砸到受損等情，
    有96年度樹木修剪工程契約、照片37幀及光碟1片、DJ-7260
    號汽車車籍資料等件在卷可稽（見本院卷第53-70、76、144
    頁），為兩造所不爭執，自堪信為真實。
四、兩造之爭點及本院得心證之理由：
    上訴人主張被上訴人福助公司於施工時疏未注意系爭車輛停
    放於施工現場，使剪除之樹枝於墜落時砸凹系爭車輛車體，
    而被上訴人台電公司係被上訴人福助公司之定作人，其於施
    工前未通知附近居民並張貼公告或警告標示，自應與被上訴
    人福助公司負連帶賠償責任等語；被上訴人則以系爭車輛車
    體受損與系爭工程之施作無關等語置辯，是本件兩造所爭執
    者，在於：(一)上訴人所受之損害與系爭工程之施作有無相當
    因果關係？(二)倘系爭工程之施作確有造成上訴人之損害，被
    上訴人台電公司是否應負民法189條之定作人責任？茲審究
    如下：
１、按當事人主張有利於己之事實者，就其事實有舉證之責任，
    民事訴訟法第277條前段定有明文。又因故意或過失，不法
    侵害他人之權利者，負損害賠償責任，故意以背於善良風俗
    之方法，加損害於他人者亦同；違反保護他人之法律，致生
    損害於他人者，負賠償責任，但能證明其行為無過失者，不
    在此限，民法第184條固定有明文，惟必以有損害之發生及
    有責任原因之事實，並二者之間，有相當因果關係為成立要
    件，如不合於此項成立要件者，即難謂有損害賠償請求權存
    在（最高法院48年台上字第481號判例參照）。是被害人應
    就行為人因故意或過失，及不法侵害其權利之事實負舉證責
    任，若不能舉證，以證實自己主張之事實為真實，則行為人
    就其抗辯事實即令不能舉證，或其所舉證據尚有疵累，亦應
    駁回其請求（最高法院17年上字第917號判例參照）。而所
    謂相當因果關係，係指依經驗法則，綜合行為當時所存在之
    一切事實，為客觀之事後審查，認為在一般情形下，有此環
    境、有此行為之同一條件，均可發生同一之結果者，則該條
    件即為發生結果之相當條件，行為與結果即有相當因果關係
    。反之，若在一般情形下，有此同一條件存在，而依客觀之
    審查，認為不必皆發生此一結果者，則該條件與結果並不相
    當，不過為偶然之事實而已，其行為與結果間即無相當因果
    關係，亦有最高法院76年台上字第192號判例足資參照。
２、查，上訴人主張系爭車輛因被上訴人福助公司修剪樹木有疏
    失致樹枝墜落而受損云云，固提出照片37幀及光碟1片為證
    （見本院卷第53-70、144頁）。惟查，上訴人自行拍攝之上
    開照片及光碟內容雖可得知系爭車輛車頂、車旁置有人為修
    剪之樹枝，以及系爭車輛受損之情形，然無從得知系爭車輛
    受損之原因為何，亦即照片中之車損是否確為被上訴人福助
    公司施工人員修剪樹枝所致，並無法因該等照片而可得確定
    。且經本院勘驗光碟影像，臺北市○○路95號附近之空中線
    路，除有被上訴人台電公司之電業線路外，尚有中華電信股
    份有限公司之電信線路及電信箱，是除台電公司外，中華電
    信股份有限公司或他人亦有修剪樹木之可能。又證人郭李慧
    子（即上訴人法定代理人之母親）於本院先後證稱：「我看
    到時樹枝已經在車子上面了。」、「我坐小17（號）公車，
    有看到施工人員樹枝剪下掉下來砸到車子屋頂，大約小小的
    不大，有男人手臂那麼粗，還有很多小的散落在下面。」（
    見本院98年9月17日筆錄），其就「看到系爭車輛時，樹枝
    是否已經剪下」之陳述前後不一，且其證述：「……我有看
    到報廢車，我兒子的車沒有與報廢車相對，車頭對著中華電
    信的二個箱子」，亦與上訴人法定代理人之陳述：伊把車子
    停在中華電信電信箱前面，與另一部報廢的車子相對等語，
    相互矛盾。且與證人郭輝煌（即被上訴人福助公司施工人員
    ）之證述：「我是下午2點半到現場，我把車停在報廢車的
    前面，即中華電信電信箱旁邊，當時沒有看到BMW轎車，樹
    枝修剪前後只花15分鐘，完成後我就把拉下來的樹枝放在中
    華電信箱的後面，離開到前面修剪其他路段……我修剪前後
    ，都沒有看到BMW轎車…。」（本院98年8月31日筆錄）等語
    ，亦有不符，是證人郭李慧子之證述，尚難採信。再依常理
    言之，倘若福助公司員工修剪之樹枝確有毀損上訴人車輛，
    員工如為卸責而逃逸，應會將遺留系爭車輛上之樹枝移除，
    以免留下證據為人發現，豈有容任樹枝在系爭車輛之上之理
    ？且上訴人既已發現剪除之樹枝在上訴人系爭車輛之上，卻
    未報案採證或向警局備案，亦與常理有違。綜上所述，上訴
    人之系爭車輛受損之原因，尚難僅憑上訴人提出之照片、光
    碟，遽認系爭車輛之受損與福助公司修剪樹木之工作間有相
    當因果關係存在，故上訴人主張被上訴人之修剪樹木工作造
    成系爭車輛之損害云云，尚難採信，其據以請求被上訴人福
    助公司給付42萬7,243元及法定遲延利息，為無理由。上訴
    人主張系爭修剪樹木工作造成其所有之系爭車輛車體受損，
    既不足採，則有關「被上訴人台電公司是否應負定作人責任
    」之爭點，即無再予審究論述之必要，附予敘明。
五、綜上所述，上訴人本於民法第184條、第189條侵權行為之法
    律關係，請求被上訴人連帶給付42萬7,243元及自起訴狀繕
    本送達翌日起至清償日止，按年息百分之5計算之利息，為
    無理由，應予駁回。原審駁回上訴人之訴，於法並無不合。
    上訴意旨指摘原判決不當，求予廢棄改判，為無理由，應予
    駁回其上訴。
六、本件為判決基礎之事證已臻明確，兩造所為之其他主張、陳
    述並所提之證據，經審酌後，認均與本件之結論無礙，不再
    一一論述。
七、據上論結，本件上訴為無理由。依民事訴訟法第436條之1第
    3項、第449條第1項、第78條，判決如主文。
中    華    民    國    98    年    11    月    11    日
            民事第一庭    審判長法  官  陳文正
                                法  官  賴秀蘭
                                法  官  楊晉佳
以上正本係照原本作成。
不得上訴。
中    華    民    國    98    年    11    月    11    日
                                書記官  蘇炫綺

司法院資訊處製作；財團法人民間司法改革基金會備份。
